ACORDAO-COMPLETO-2462839

ACÓRDÃO 7201/2022 ATA 40/2022 - SEGUNDA CÂMARA

VISTOS, relatados e discutidos estes autos da Representação formulada pela Sra. Letícia Dorneles da Silva, presidente da Fundação Casa de Rui Barbosa, sobre possíveis irregularidades envolvendo o Centro de Proteção a Refugiados e Imigrantes (Cepri) .
ACORDAM os Ministros do Tribunal de Contas da União, reunidos em Sessão da 2ª Câmara, ante as razões expostas pelo Relator, em:
9.1. com fundamento nos arts. 235 e 237, inciso III, do Regimento Interno/TCU, conhecer da presente Representação, para, no mérito, considerá-la procedente;
9.2. recomendar à Fundação Casa de Rui Barbosa, com fundamento no art. 11 da Resolução TCU 315/2020, que:
9.2.1. avalie a conveniência e a oportunidade de prosseguir com o termo de parceria celebrado com o Alto Comissariado das Nações Unidas para Refugiados (ACNUR) e com as atividades do Centro de Proteção a Refugiados e Imigrantes (Cepri) , em especial considerando a missão institucional da fundação de promover a divulgação e o culto da obra e vida de Rui Barbosa; e
9.2.2. apure mediante procedimento administrativo disciplinar (PAD) , nos termos da Lei 8.112/1990, art. 143, eventuais infrações disciplinares praticadas pelo servidor Sr. Charles Matheus Pontes Gomes (CPF XXX.147.606-XX) , sempre garantindo-lhe o exercício dos direitos ao contraditório e à ampla defesa.

Representação formulada pela presidente da Fundação Casa de Rui Barbosa sobre possíveis irregularidades envolvendo o Centro de Proteção a Refugiados e Imigrantes.

Segunda Câmara

Fundação Casa de Rui Barbosa (FCRB).

3. Representante: Letícia Dorneles da Silva (XXX.046.447-XX).

13.1. Ministros presentes: Bruno Dantas (Presidente), Aroldo Cedraz e Antonio Anastasia.
13.2. Ministro-Substituto presente: Marcos Bemquerer Costa (Relator).

MARCOS BEMQUERER

h2>RELATÓRIO
	
Trata-se da Representação formulada pela Sra. Letícia Dorneles da Silva, presidente da Fundação Casa de Rui Barbosa - FCRB, por meio do Ofício 228/PRES/FCRB/2020, sobre possíveis irregularidades envolvendo o Centro de Proteção a Refugiados e Imigrantes - Cepri (peça 1) .
2.	A seguir, reproduzo, com alguns ajustes de forma, excerto da instrução da peça 46, em que a matéria destes autos foi assim historiada e analisada pela Secretaria de Controle Externo da Educação, da Cultura e do Desporto - SecexEducação: 	
"HISTÓRICO
2.	A Fundação Casa de Rui Barbosa (FCRB) tem sua origem no museu-biblioteca Casa de Rui Barbosa, instituído pelo então Presidente da República Washington Luís, em 1928. Havendo adquirido a personalidade jurídica de fundação por força da Lei 4.943/1966, constitui-se como entidade vinculada atualmente ao Ministério do Turismo (MTur) , ao qual compete a atuação governamental na Função Cultura, por força do Decreto 10.108/2019. Referido comando alterou o Decreto 9.660/2019 e inseriu a FCRB, juntamente com as demais entidades da Função Cultura, na competência do MTur.
Decreto 10.108/2019, de 7 de novembro de 2019
'Art. 1º  O Anexo ao Decreto nº 9.660, de 1º de janeiro de 2019, passa a vigorar com as seguintes alterações:
Artigo único.  (...) 
XV - ao Ministério do Turismo:
a) Instituto Brasileiro de Turismo - Embratur;
b) Agência Nacional do Cinema - NACINE;
c) Instituto do Patrimônio Histórico e Artístico Nacional - Iphan;
d) Instituto Brasileiro de Museus - IBRAM;
e) Fundação Biblioteca Nacional - FBN;
f) Fundação Casa de Rui Barbosa - FCRB;
g) Fundação Cultural Palmares - FCP; e
h) Fundação Nacional de Artes - FUNARTE;" (grifamos) 
3.	Destina-se ao desenvolvimento da cultura, da pesquisa, do ensino, à divulgação e ao culto da obra e vida de Rui Barbosa, desta forma buscando contribuir para o conhecimento de diversidade cultural e para o fortalecimento da cidadania. Localiza-se no bairro de Botafogo, na cidade do Rio de Janeiro e, de acordo com a informação dos autos, não possui outra sede alhures (peça 1) . Desde 28/10/2019 é presidida pela Sra. Letícia Dorneles da Silva (CPF XXX.046.447-XX) (peça 11, fl. 32) .
4.	O Centro de Proteção a Refugiados e Imigrantes (CEPRI) se anuncia, em página web própria, www.cepricasarui.org, desvinculada da página web da FCRB, www.casaruibarbosa.gov, br, como um 'centro de proteção voltado para o atendimento de solicitantes de refúgio, refugiados e imigrantes ... e especializado no atendimento de casos que envolvam violência de gênero, perseguição baseada em orientação sexual e/ou identidade de gênero e menores desacompanhados ou separados'. Informa ainda estar fisicamente localizado no endereço oficial da FCRB, no bairro de Botafogo, Rio de Janeiro (RJ) (peça 4) . De acordo com a Representante, o CEPRI (peça 1) :
4.1	lida com refugiados via parceria celebrada com o Alto Comissariado das Nações Unidas para Refugiados (ACNUR) ;
4.2	conta com página própria, extensão '.org' na Rede Mundial;
4.3	vincula-se ao projeto da Cátedra Sérgio Vieira de Mello (CSVM) ;
4.4	recebe doações em dinheiro, inclusive em moeda estrangeira;
4.5	concede aval para que estrangeiros abram conta em instituições financeiras, utilizando papel timbrado da FCRB;
4.6	pretende abrir representação filial no Estado de Roraima (RR) ; 
4.7	funciona sob responsabilidade do servidor Charles Matheus Pontes Gomes, CPF XXX.147.606-XX;
5.	Na sequência, a Sra. Presidente da FCRB apresenta esclarecimentos quanto à situação dos servidores diretamente envolvidos com o CEPRI. O servidor Charles Matheus Pontes Gomes haveria solicitado férias para o mês de agosto do corrente e afastamento para estudos, pelo prazo de 1 (um) ano, para estudos no exterior. O Sr. Charles, seu sucessor na direção do CEPRI, o servidor Antonio Herculano Lopes (CPF XXX.203.291-XX) , bem como outros, haveriam sido dispensados de suas funções pela Sra. Presidente (peça 1) .
6.	Requer a Sra. Presidente da FCRB 'auditoria externa extraordinária e emergencial no CEPRI da Fundação Casa de Rui Barbosa' e apresenta consultas na forma de perguntas endereçadas ao Tribunal de Contas da União (peça 1) . 
7.	A fim de obter informações iniciais para a instrução, a 3ª Diretoria Técnica da Secretaria de Controle Externo do Trabalho e Entidades Paraestatais (Secex Trabalho) expediu diligências à FCRB e, ainda, em respeito aos princípios da ampla defesa e do contraditório, desde o primeiro momento, concedeu ao indigitado servidor da entidade, Sr. Charles Matheus Pontes Gomes, CPF XXX.147.606-XX, a oportunidade de se manifestar nos autos, havendo todas as comunicações sido realizadas por correio eletrônico (peças 14 e 15) . 
EXAME DE ADMISSIBILIDADE
Admissibilidade como Representação
8.	A Representação preenche os requisitos de admissibilidade constantes no art. 235 do Regimento Interno do TCU (RITCU) , haja vista a matéria ser de competência do Tribunal, referir-se a responsável sujeito a sua jurisdição, estar redigida em linguagem clara e objetiva, conter nome legível, qualificação e endereço do Representante, bem como encontrar-se acompanhada do indício concernente à irregularidade ou ilegalidade.
9.	Os servidores públicos federais possuem legitimidade para representar ao Tribunal contra irregularidades de que tenham conhecimento em virtude do cargo que ocupem, nos termos do art. 116, inciso III, da Lei 8.112/1990 c/c o art. 237, inciso VII, do Regimento Interno do Tribunal de Contas da União (RITCU) .
Lei 8.112/1990 - Estatuto do Servidor Público Federal
'Art. 116.  São deveres do servidor:
 (...) 
XII - representar contra ilegalidade, omissão ou abuso de poder.'
Regimento Interno do TCU
'Art. 237. Têm legitimidade para representar ao Tribunal de Contas da União:
 (...) 
III - os senadores da República, deputados federais, estaduais e distritais, juízes, servidores públicos e outras autoridades que comuniquem a ocorrência de irregularidades de que tenham conhecimento em virtude do cargo que ocupem;'
Inadmissibilidade como solicitação de auditoria
10.	Não é possível admitir o Ofício 228/PRES/FCRB/2020 como solicitação de auditoria [por parte] da Sra. Presidente da FCRB. A impossibilidade decorre da falta de legitimidade da solicitante. Além das auditorias de iniciativa própria da Corte de Contas, nos termos do art. 1°, inciso II, do RITCU, somente são legitimados para solicitar auditoria ao TCU o Congresso Nacional, o Senado Federal, a Câmara dos Deputados e as respectivas Comissões.
Regimento Interno do TCU
'Art. 1º Ao Tribunal de Contas da União, órgão de controle externo, compete, nos termos da Constituição Federal e na forma da legislação vigente, em especial da Lei nº 8.443, de 16 de julho de 1992: 
 (...) 
II - realizar, por iniciativa própria ou por solicitação do Congresso Nacional, de suas casas ou das respectivas comissões, auditorias, inspeções ou acompanhamentos de natureza contábil, financeira, orçamentária, operacional ou patrimonial nas unidades administrativas dos Poderes Legislativo, Executivo e Judiciário e demais órgãos e entidades sujeitos à sua jurisdição;'
Inadmissibilidade como consulta
11.	Não é possível admitir o Ofício 228/PRES/FCRB/2020 como consulta da Sra. Presidente da FCRB. A impossibilidade também decorre da falta de legitimidade da solicitante, nos termos do art. 264 do RITCU:
Regimento Interno do TCU
'Art. 264. O Plenário decidirá sobre consultas quanto a dúvida suscitada na aplicação de dispositivos legais e regulamentares concernentes à matéria de sua competência, que lhe forem formuladas pelas seguintes autoridades: 
I - presidentes da República, do Senado Federal, da Câmara dos Deputados e do Supremo Tribunal Federal; 
II - Procurador-Geral da República; 
III - Advogado-Geral da União; 
IV - presidente de comissão do Congresso Nacional ou de suas casas; 
V - presidentes de tribunais superiores;
VI - ministros de Estado ou autoridades do Poder Executivo federal de nível hierárquico equivalente; 
VII - comandantes das Forças Armadas.'
EXAME SUMÁRIO
12.	Conforme dispõe o art. 103, § 1º, da Resolução TCU 259/2014, in fine, relativamente ao exame sumário, há interesse público no trato da suposta irregularidade, pois pode configurar falha de gestão ou falta funcional em entidade jurisdicionada ao Tribunal. Verifica-se, a partir dos documentos trazidos aos autos, serem elevados o risco de ocorrência e a relevância das possíveis irregularidades, em que pese a baixa materialidade envolvida. O posicionamento desta unidade é pelo conhecimento da Representação, nos termos do art. 234, § 2º, segunda parte, do RITCU.
13.	Em sua resposta à oitiva determinada pela unidade técnica, o Sr. Charles Matheus Pontes Gomes manifesta-se pela irregularidade da presente Representação, sustentando que a presidente da FCRB 'preferiu', 'como se de fato tivesse essa prerrogativa, o que não tem, acionar o TCU, com o intento de causar maior desgaste, inclusive público, ao servidor'. Acrescenta notícias de mídia que fariam menção à atuação desta Corte de Contas  (peça 22, fls. 6/7) . 
14.	Respeita-se a opinião do servidor, mas se esclarece não ser este o caso. A comunicação da presidência da FCRB tem sim a possibilidade de ser conhecida como Representação. Se houve algum desgaste público para qualquer dos envolvidos, com certeza, não decorreu do presente processo, o qual foi mantido em seus devidos limites de reserva e não importou em comunicação ou conhecimento a qualquer entidade ou pessoa que não fossem a FCRB e o próprio Sr. Charles Matheus Pontes Gomes. 
EXAME TÉCNICO
Inserção organizacional do Cepri
15.	No que se refere à inserção organizacional do Centro de Proteção a Refugiados e Imigrantes (Cepri) na estrutura da Fundação Casa de Rui Barbosa (FCRB) , verifica-se não constar do organograma da entidade (peça 5) , em que pese seu funcionamento haver sido autorizado pela Portaria FCRB 32/2018 (peças 9, 23 e 24) .
16.	A Portaria FCRB 32/2018 faz referência ao processo administrativo 01550.000076/2017-8, que trata do termo de pareceria firmado entre a FCRB e o Alto Comissariado das Nações Unidas para Refugiados (ACNUR) . Estabelece, ainda, a adoção de medidas para regularizar o Cepri como escritório modelo junto à Ordem dos Advogados do Brasil (OAB) e a comunicação do funcionamento do Cepri às defensorias públicas da União e estadual (peças 9, 23 e 24) .
17.	Uma primeira estranheza acerca do Cepri diz respeito à sua deficiente institucionalidade. Não se encontra qualquer referência ao centro em questão no Plano Estratégico 2019-2022, aprovado pela Portaria FCRB 75/2019 (peça 33) , no Relatório de Gestão 2019 (peça 11) nem mesmo nas listas de siglas e abreviações. O próprio ACNUR apenas aparece na lista de siglas do Relatório de Gestão 2019, não sendo objeto de qualquer tratamento ao longo de todo o texto. O conteúdo do relatório nada permite avaliar acerca do Centro, seja do ponto de vista administrativo, seja do ponto de vista de sua relevância institucional (peça 11) . Mais detalhadamente:
17.1	Em sua cadeia de valor, a FCRB conta com oito macroprocessos de trabalho. Entre eles, quatro são considerados finalísticos, dois gerenciais e dois de suporte. As informações disponibilizadas não permitem identificar a inserção do Cepri em qualquer deles (peça 11, fl. 19) ; e
17.2	A despesa executada pela FCRB, em 2019, montou a pouco mais de R$ 6,4 milhões, exatos R$ 6.478.232,29. Não se identifica, entretanto qual o percentual dessa despesa executada que haveria sido destinado ao Cepri (peça 11, fl. 28) . 
18.	Em sua resposta à oitiva, o Sr. Charles Matheus Pontes Gomes indica que o Cepri estaria incluído no Macroprocesso Pesquisa e Ensino e estaria inserido no organograma da fundação ao 'Centro de Pesquisa', 'a qual se vincula a Coordenação de Pesquisa em Direito' (peça 22, fls. 10-11) . Verifica-se no Relatório de Gestão 2019 existir o 'Macroprocesso 3 - Promover o ensino e a formação de pesquisadores e profissionais nas áreas das ciências humanas e sociais aplicáveis' (peça 11, fl. 17) e confirma-se no organograma da entidade a existência do Centro de Pesquisa e da Coordenação de Pesquisa em Direito (peça 22, fl. 11) . 
19.	Entretanto, em que pese a aparente lógica da informação prestada pelo ex-diretor do CEPRI, fato é que o centro não é sequer referenciado nem no relatório e nem no organograma, o que reforça a estranheza referente à sua deficiente institucionalidade. 
20.	Uma segunda estranheza, ainda mais notória, pode ser identificada no Regulamento do Cepri. Publicado no Boletim Interno da FCRB 182/2018, em seu tópico '1. Organização' revela o elevado e injustificado personalismo conferido à sua direção pelo Sr. Charles Matheus Pontes Gomes. Não é comum, nem faz parte das melhores práticas, conferir a determinado servidor a chefia de uma unidade ou subunidade da Administração Pública fazendo constar seu nome no próprio regulamento constitutivo. É como se o Cepri não pudesse ser dirigido por mais ninguém, atando os dirigentes da FCRB ao nome nele indicado ou fazendo com que uma eventual mudança de titularidade exigisse a mudança do próprio regulamento. Abaixo o excerto do Regulamento (peça 24) .
'Regulamento do Centro de Proteção a Refugiados e Imigrantes da Fundação Casa de Rui Barbosa - Anexo ao Plano de Trabalho do CEDPIR para a implementação da Cátedra Sérgio Vieira de Mello 
1. Organização 
No âmbito da implementação da Cátedra Sérgio Vieira de Mello (CSVM) na Fundação Casa de Rui Barbosa (FCRB) , fica instituída esta clínica jurídica para refugiados e imigrantes, doravante nomeada Centro de Proteção a Refugiados e Imigrantes da Fundação Casa de Rui Barbosa (CEPRI-Casa Rui) , representada pelo chefe do Serviço de Pesquisa em Direito, Charles Pontes Gomes, conforme descrito no Termo de Parceria firmado entre a FCRB e o Alto Comissariado das Nações Unidas para Refugiados (ACNUR) . (peça 24, fl. 4) ' (grifamos) 
21.	O elevado grau de personalismo envolvido da direção do Cepri, gravado em seu regulamento, se mostra incondizente com os princípios da moralidade e da impessoalidade na Administração Pública. A criação do Cepri, ocorrida na gestão da então presidente da FCRB, Sra. Marta Ribeiro Rocha e Silva de Senna, não se viu acompanhada sequer da elaboração de um plano de trabalho, como será visto no tópico referente à Cátedra Sérgio Vieira de Mello (CSVM) , e não parece haver sido objeto de qualquer análise mais sólida e consistente, em que pese a existência do processo administrativo 01550.000076/2017-8 (peça 25) . No mínimo, deixa-se às claras a forma desorganizada, açodada e pouco institucional que permeou referida criação.
Cátedra Sérgio Vieira de Mello (CSVM) 
22.	A Cátedra Sérgio Vieira de Mello (CSVM) está inserida no ACNUR e visa à promoção da educação, da pesquisa e da extensão acadêmica voltada para a população em condição de refúgio. A cátedra é conduzida pelo ACNUR desde 2003 em cooperação com centros universitários nacionais e com o Comitê Nacional para Refugiados (Conare) . Referida informação se confirma em visita à página do ACNUR na Rede Mundial (peças 7 e 8) . 
23.	A celebração de termo de parceria com o ACNUR, com vistas à implementação da CSVM foi objeto do já citado processo administrativo 01550.000076/2017-8 (peça 25) . O termo de parceria foi assinado em 15/03/2017 (peça 29) e recebeu um primeiro aditivo em 20/02/2019 (peça 30) . Referido processo administrativo se debate para justificar a aludida parceria, mas, em momento algum, trata de dois componentes essenciais ao bom funcionamento de qualquer colaboração institucional: um plano de trabalho e a vinculação do estudo pretendido à missão da entidade. Mais indícios a corroborar a primeira estranheza, referente à deficiente institucionalidade.
24.	Em sua resposta à oitiva, o Sr. Charles Matheus Pontes Gomes afirma que 'a cátedra/parceria com o ACNUR e o Cepri tem sim relação direta com as atribuições, finalidade, missão e competência institucional do FCRB'  (peça 22, fl. 11) . 
25.	Apesar da afirmação do servidor, fato é que o processo administrativo 01550.000076/2017-8 não fez qualquer acerca da pertinência do centro aos 'estudos ruianos', essência mesma da entidade que, não sem motivo, se chama Casa de Rui Barbosa. Outro ponto que deve restar esclarecido é que a parceria com o ACNUR é celebrada com a Fundação Casa de Rui Barbosa (FCRB) e não com o Cepri, que sequer conta com personalidade jurídica que o habilite a firmar parcerias ou a manifestar-se externamente sem a expressa delegação de competência da presidência da fundação. 
26.	 A falta de um plano de trabalho consistente se evidencia tanto na leitura do processo administrativo 01550.000076/2017-8 quanto na resposta dos dirigentes da FCRB aos questionamentos desta unidade técnica. Essa situação já era visível desde 24/07/2019, quando a então presidente-substituta Sra. Lucia Maria Velloso de Oliveira endereçou despacho à Diretoria do Centro de Pesquisa, no qual deixou assente (peça 27) :
'Ao analisar o processo do Acordo de Cooperação Técnica entre o ACNUR e a Fundação Casa de Rui Barbosa, observei que não há plano de trabalho, conforme previsão das cláusulas quarta e quinta, folha 32, verso.' (peça 27) 
27.	A manifestação mais recente do diretor executivo Ronaldo Leite Pacheco Amaral também confirma a inexistência de um plano de trabalho, seja com referência ao Cepri, seja com referência à CSVM. Assevera que o mencionado plano de trabalho somente foi referenciado na proposta de criação do centro, mais precisamente nas fls. 10-17 verso, mas sem que houvesse qualquer iniciativa no sentido de sua implementação (peça 35) . O Sr. Charles Matheus Pontes Gomes também se remete ao texto em questão, mas afirmando que se trata do plano de trabalho (peça 28) .
28.	O suposto plano de trabalho do Cepri não apresenta qualquer condição para ser admitido como tal. Trata-se de mero extrato de páginas do processo administrativo 01550.000076/2017-8, podendo ser considerado, no máximo, uma declaração de intenções. Não contém objetivos quantificados, nem indicadores, nem metas, nem fontes de recursos destinados à sua execução, enfim, nada que o faça merecer a denominação de plano de trabalho. Quando muito seria o rascunho de um futuro plano. Mais uma vez, se evidencia a forma desorganizada, açodada e pouco institucional que permeou a criação do centro (peças 26) . 
29.	No que se refere à vinculação do Cepri e da CSVM à missão da FCRB, da mesma forma, o processo administrativo 01550.000076/2017-8 nada esclarece. Nada há nos referidos autos administrativos que evidencie a vinculação do centro e da cátedra citados aos 'estudos ruianos'. É conveniente que a entidade estude a pertinência de se prosseguir com pesquisas e atividades que refogem à sua própria denominação. Qualquer atividade desenvolvida na FCRB deve ter como fulcro a divulgação e o culto da obra e vida de Rui Barbosa, constituindo indesejável desvio de finalidade qualquer iniciativa em sentido diferente. Como reconhecido pelo próprio Sr. Charles Matheus Pontes Gomes, em sua resposta à oitiva:
'A finalidade da Fundação Casa de Rui Barbosa, entidade pública federal vinculada ao Ministério da Cultura, é 'o desenvolvimento da cultura, da pesquisa e do ensino, cumprindo-lhe, especialmente, a divulgação e o culto da obra e vida de Rui Barbosa' (Lei 4.943/66) ' (grifos no original) (peça 22, fl. 8) 
30.	Em sua resposta à oitiva, o Sr. Charles Matheus Pontes Gomes faz referência a nota técnica que haveria circulado 'inclusive pela consultoria jurídica da casa'. Verificou-se tratar-se da Nota Técnica 04 Gabinete/Presidência, que constou do processo administrativo 01550.000076/2017-8 (peça 32) . De acordo com o servidor, referida nota haveria analisado 'a confluência dos objetivos comuns entre a missão institucional do ACNUR e da FCRB'  (peça 22, fl. 12) .
31.	Entretanto, leitura mais detida da Nota Técnica 04 Gabinete/Presidência revela tratar-se de documento vago e superficial. Não se ocupa dos já referenciados aspectos essenciais do plano de trabalho e nem da vinculação à missão institucional da FCRB. Trata de forma genérica os termos 'ensino e pesquisa', que de fato são atividades da Casa Rui Barbosa, mas, em momento algum os relaciona com os 'estudos ruianos', com a obra e a memória de Rui Barbosa, fundamento da própria existência institucional. Além disso, foi firmada, entre outros signatários, pelo Sr. Charles Matheus Pontes Gomes, constituindo, assim, situação estranha na qual um servidor emite parecer acerca de seu próprio interesse, o que se mostra alheio à boa técnica jurídico-administrativa, bem como aos princípios administrativos da moralidade e da impessoalidade (peça 32) . Mais um indício a corroborar a primeira e a segunda estranheza, referentes à deficiente institucionalidade na implementação do Cepri ao elevado e injustificado personalismo na relação entre o centro e o referido servidor.
32.	Conveniente é a expedição de recomendação à presidência da FCRB no sentido de que avalie a pertinência da continuidade das atividades do Cepri, bem como da parceria com o ACNUR, em especial no que se refere à vinculação dessas atividades à missão institucional da fundação.
Extrapolação de competências pelo diretor do CEPRI
33.	Uma terceira estranheza a chamar a atenção é a extrapolação de competências verificada na atuação do diretor do Cepri, Sr. Charles Matheus Pontes Gomes. Sobressai dos autos que o servidor, chefe de uma subunidade da FCRB, manifestava-se diretamente a terceiros em temas que deveriam ser tratados pelo presidente da Fundação. Relembra-se que o Cepri sequer tem personalidade jurídica para manifestar-se como entidade pública, em tudo vinculando-se à personalidade institucional da fundação, da qual constitui unidade subordinada, à qual deve obediência hierárquica e em nome da qual somente pode se manifestar mediante expressa delegação de competência. Não se verificou, ao longo desta instrução processual, qualquer portaria, ordem de serviço ou documento semelhante que o autorizasse a se manifestar a terceiros estranhos à fundação e, até mesmo, a autoridades externas. Nada obstante, o servidor parece haver-se arvorado de autoridade que nunca lhe foi conferida. Verificam-se neste processo:
33.1	manifestação do diretor do Cepri e de outras pessoas, entre as quais não figura a presidente da FCRB, diretamente à presidente do Comitê Nacional para os Refugiados (Conare) , órgão colegiado da esfera do Ministério da Justiça (MJ) (peça 31) ; e 
33.2	recebimento de doações financeiras destinadas à atuação do Cepri, utilizando-se da imagem da FCRB, sem expressa autorização da presidência da entidade, assunto este tratado no tópico seguinte desta instrução.
34.	Em sua resposta à oitiva, o Sr. Charles Matheus Pontes Gomes insta concluir-se pela ausência em extrapolação às suas atribuições e competências  (peça 22, fl. 22) . Não é, entretanto o que sobressai dos documentos acostados ao processo, nos quais se verifica, sim, a possível extrapolação de atribuições e competências por parte do servidor. De qualquer forma, não é este processo de Representação o locus apropriado para a devida apuração de responsabilidade, a qual deve ser conduzida nos meios internos da FCRB, por ter natureza notoriamente disciplinar, como previsto na Lei 8.112/1990, art. 143. Não cabe ao Tribunal a apuração de infrações disciplinares nos órgãos e entidades disciplinares, conforme jurisprudência desta Corte, a seguir transcrita. Cabe apenas expedir recomendação à presidência da FCRB que o faça, sempre com atenção aos princípios da ampla defesa e do contraditório e relembrando que, por se tratar de recomendação, sua adoção depende da aquiescência e da decisão da entidade destinatária.
Acórdão 977/2018-TCU-Plenário
Enunciado: 'o TCU não possui competência para apurar a ocorrência de infração funcional cometida por servidor de órgão ou entidade submetido à sua jurisdição.'
Acórdão 4774/2016-TCU-Primeira Câmara
Enunciado: 'Não compete ao TCU a apuração e o julgamento de infrações disciplinares cometidas por servidores. Nos termos do art. 143 da Lei 8.112/1990, a apuração dos fatos incumbe, mediante rito próprio, aos dirigentes do órgão de lotação dos servidores.'
35.	Convergentemente, em sua resposta à oitiva, o Sr. Charles Matheus Pontes Gomes também se posiciona no sentido de que a apuração de sua conduta se dê pela própria FCRB, por seus meios institucionais, notoriamente a sua corregedoria e a sua auditoria interna (peça 22, fl. 6) . Destaca, ainda, que seu afastamento para estudo no exterior, autorizado por despacho ministerial de 19/06/2020 (peça 38) , não impede a continuidade das apurações, vez que 'constituiu advogada nos autos que poderá representá-lo, além disso se dispa a responder a eventual questionamento' (peça 22, fl. 22) . 
36.	Considerando-se a intenção do servidor de bem responder a qualquer processo, não se faz necessário adotar medida que prejudique seu estudo em outro país. O servidor pode-se fazer representar por advogados e ainda tem a possibilidade de responder diretamente aos questionamentos que lhe forem enviados pela FCRB pelas vias tecnológicas atualmente disponíveis, notadamente o correio eletrônico. Concorda-se com o posicionamento do servidor, sendo esta exatamente a natureza da recomendação que esta unidade técnica propõe.   
Recebimento de doações
37.	Verificou-se ao longo do processo que o Cepri Casa Rui solicita e recebe doações financeiras. Na página web do Cepri identifica-se a existência de link para doação. O mesmo se verifica na página web do Cepri Roraima, sendo que, neste último, há registro da entrada de recursos, anotados em moeda estrangeira, no valor de US$ 12.538,00, doze mil, quinhentos e trinta e oito dólares (peças 4 e 10) . Mais uma vez vêm à tona indícios da atuação do servidor com extrapolação de competência, desta vez relacionada não somente à falta de delegação para manifestar-se pela FCRB, mas, também, pelo indevido uso da imagem institucional. 
38.	O diretor executivo Ronaldo Leite Pacheco Amaral esclarece que a FCRB não possui conta bancária destinada à movimentação de doações recebidas. Esclarece ainda que a Fundação desconhece a existência de conta bancária do Cepri, que 'sequer tem personalidade jurídica, sendo apenas parte de um projeto' (peça 36) .
39.	Em sua resposta à oitiva, o Sr. Charles Matheus Pontes Gomes corrobora a informação prestada pelo diretor executivo da FCRB. Confirma que a conta bancária destinada a doações tem natureza privada e 'que não foram executadas quaisquer operações financeiras em nome da FCRB' (peça 22, fl. 19) . Esclarece que a conta bancária pertence a uma Associação de Amigos do Cepri e as doações visam a dotar o CEPRI de recursos financeiros para realizar atendimento a refugiados em outros estados brasileiros, em especial no Estado de Roraima. De acordo com o servidor:
'Para tanto se faziam necessários recursos financeiros. Assim, este respondente em conjunto com outros professores e alunos tiveram a ideia de criar uma Associação de Amigos do Cepri para levantar os fundos necessários para dar vazão aos atendimentos itinerantes' (peça 22, fl. 19) . 
' (...) não há que se falar em arrecadação em nome da FCRB, tampouco na necessidade de delegação de competência para o servidor' (peça 22, fl. 20) .
40.	No entanto, não estão os atos do Sr. Charles Matheus Pontes Gomes fora do alcance hierárquico e funcional da FCRB ou dos controles externo e interno exercidos pelos órgãos competentes. É verdade que não necessitava anuência expressa da presidência da FCRB para criar uma associação de amigos, mas para fazer o uso que fez dos recursos arrecadados, sim, necessitava. De acordo com o servidor:
'Em verdade, ao final de 2018 constatou-se a necessidade de expandir as atividades por intermédio do CEPRI Itinerante para prestar assistência e representação jurídica a população refugiada com dificuldade para se locomover até a sede da Fundação (...) atendimento também em outros estados e, sobretudo, em Roraima devido ao grande fluxo de migrantes e refugiados que lá chegavam.
Para tanto se faziam necessários recursos financeiros. Assim, este respondente em conjunto com outros professores e alunos tiveram a ideia de criar uma Associação de Amigos do CEPRI para levantar os fundos necessários para dar vazão aos atendimentos Itinerantes' (peça 22, fl. 19) .
41.	Em que pese a aparente boa intenção do servidor, sua atuação não se coaduna com a melhor prática administrativa e, nesse sentido, mais uma vez, sobressai a extrapolação de atribuições e de competência na sua atuação como diretor do Cepri. A uma porque a destinação de recursos privados à atividade finalística de uma entidade pública exige não apenas expressa autorização de seu dirigente, mas, também, a devida previsão na lei orçamentária anual (LOA) . A duas porque a falta de personalidade jurídica do Cepri faz com que qualquer ato praticado por seu diretor seja, na verdade, um ato da presidência da FCRB e que, portanto, exige expressa delegação de competência. 
42.	Na verdade, o ex-diretor do Cepri terminou por criar uma fonte de receita para a atividade da FCRB sem a devida autorização legislativa e sem a inclusão dessa fonte na LOA, com isso violando frontalmente o princípio da legalidade e o princípio da unicidade de caixa, tão caro à Contabilidade Pública. Além disso, fez notório uso da imagem da fundação sem devida competência para tanto, vez que a credibilidade da FCRB é que levou as pessoas a realizarem doações. Com certeza, dificilmente algo seria conseguido se o servidor se apresentasse simplesmente como 'Sr. Charles' para pedir dinheiro a quem quer que fosse. Apresentou-se ao público doador como diretor do Cepri, subunidade administrativa sem qualquer personalidade jurídica e valeu-se da imagem e da credibilidade da FCRB. Repise-se, o Cepri se constitui como unidade hierarquicamente subordinada à FCRB e deve total obediência à sua presidência. 
43.	De qualquer forma, assim como em relação a todo o acima exposto, não se constitui este processo de Representação como o locus apropriado para a apuração de responsabilidades. O servidor deve ser convocado em sede de apuração disciplinar, no âmbito interno da FCRB, garantindo-se-lhe o direito à ampla defesa e ao contraditório, o que é objeto de recomendação.
Ausência de conexão com o TC Processo 035.956/2019-4
44.	Finalmente, esclareceu-se a ausência de conexão entre os presentes autos e o processo TC Processo 035.956/2019-4, prestação de contas da FCRB referente ao exercício 2018. Naqueles autos apuram-se possíveis irregularidades relativas à concessão de bolsas de estudo no âmbito do Programa de Iniciação Científica (PIC) e do Programa de Incentivo à Produção de Conhecimento Técnico e Científico na Área da Cultura (PCTC) . Nenhuma dessas bolsas de estudo, entretanto, se refere ao Cepri.
CONCLUSÃO
45.	Conclui-se pela possível ocorrência de irregularidades na gestão da Fundação Casa de Rui Barbosa (FCRB) . As possíveis irregularidades dizem respeito à falta de correlação da missão institucional da Fundação com o termo de parceria celebrado com o Alto Comissariado das Nações Unidas para Refugiados, o funcionamento do Centro de Proteção a Refugiados e Imigrantes (Cepri) , autorizado pela Portaria FCRB 32/2018, e a atuação do dirigente do Cepri em extrapolação às competências que lhe foram delegadas pela entidade federal. Essas irregularidades encontram indícios na verificação de três graves estranhezas ao longo desta Representação:
45.1	a primeira estranheza diz respeito à deficiente institucionalidade do Cepri, o qual foi criado sem estudo que relacionasse adequadamente suas atividades à missão institucional da FCRB, sem plano de trabalho, sem constar do organograma institucional e sem sequer ser mencionado no relatório de gestão da entidade;
45.2	a segunda estranheza diz respeito ao elevado e injustificado personalismo conferido à direção do Cepri pelo Sr. Charles Matheus Pontes Gomes, que chegou a ter seu nome incorporado ao regulamento do centro e participou diretamente da emissão de nota técnica que analisou assunto de seu próprio interesse;
45.3	a terceira estranheza diz respeito à extrapolação de competências verificada na atuação do Sr. Charles Matheus Pontes Gomes enquanto diretor do Cepri, subunidade administrativa sem qualquer personalidade jurídica e hierarquicamente subordinada à presidência da FCRB, em nome da qual se manifestou [perante o] público externo, solicitou doações financeiras e chegou a criar uma fonte de receita para a atuação da entidade pública à qual se vinculava sem qualquer previsão legal.
46.	Sobressai da análise desta Representação que o Cepri acabou por se firmar como uma unidade administrativa ad hoc, atuando com excessiva independência, à revelia da entidade da qual era parte integrante. As ocorrências sinalizam reiteradas violações dos princípios da legalidade, da impessoalidade, da moralidade e da unicidade de caixa na Administração Pública. Entretanto, a natureza essencialmente disciplinar das infrações cometidas previne a atuação direta deste Tribunal na apuração de responsabilidades. Cabem recomendações no sentido de que a fundação o faça, o que se alinha à manifestação do próprio Sr. Charles Matheus Pontes Gomes em sua resposta à oitiva.
47.	Em observância ao art. 14 da Resolução-TCU 315/2020, que define que o TCU deve oportunizar aos destinatários de suas deliberações a apresentação de comentários sobre eventuais propostas de determinação e/ou recomendação, o então Diretor da 3ª Diretoria Técnica da extinta Secretaria de Controle Externo do Trabalho e Entidades Paraestatais acostou instrução à peça 39 dos autos - ainda em formato preliminar e em caráter sigiloso - de modo a amparar a realização de diligência à Fundação Casa de Rui Barbosa, nos termos descritos em pronunciamento de peça 40.
48.	A diligência foi formalizada pelo Ofício 60072/2020-TCU/Seproc (peça 41) e recebida pela referida Fundação em 02/12/2020, conforme se pode observar da peça 42.
49.	Diante da resposta oferecida pela Presidente da FCRB, no sentido de concordar com a recomendação proposta (peça 43) e, tendo em vista que a Fundação Casa de Rui Barbosa agora encontra-se dentro da esfera de competência desta SecexEducação (conforme Anexo à Portaria SecexEducação nº 2/2021) , decorrente da alteração estrutural ocorrida no TCU, nos termos da Resolução-TCU nº 324/2020, esta Unidade Técnica assume o texto da peça 39 como instrução definitiva dos presentes autos, com as devidas correções de forma.
ENCAMINHAMENTO
50.	Nesse sentido, com fulcro na delegação de competência conferida pelo art. 1º, inc. IV, da Portaria SecexEducação nº 1/2020, encaminho os presentes autos à consideração do Ministro-Relator Marcos Bemquerer Costa, com a seguinte proposta:
50.1	recomendar à Fundação Casa de Rui Barbosa, com fundamento no art. 11 da Resolução TCU 315/2020 que:
a)	avalie a conveniência e a oportunidade de prosseguir com o termo de parceria celebrado com o Alto Comissariado das Nações Unidas para Refugiados (ACNUR) e com as atividades do Centro de Proteção a Refugiados e Imigrantes (Cepri) , em especial considerando a missão institucional da fundação de promover a divulgação e o culto da obra e vida de Rui Barbosa; e
b)	apure mediante procedimento administrativo disciplinar (PAD) , nos termos da Lei 8.112/90, art. 143, eventuais infrações disciplinares praticadas pelo servidor Sr. Charles Matheus Pontes Gomes (CPF XXX.147.606-XX) , sempre garantindo-lhe o exercício dos direitos ao contraditório e à ampla defesa."
	É o Relatório.

Alexandre Melo Soares (24.518/OAB-DF) e Beatriz Cruz da Silva (24.967/OAB-DF), representando Charles Matheus Pontes Gomes.

Não atuou.

REPRESENTAÇÃO. POSSÍVEIS IRREGULARIDADES ENVOLVENDO O CENTRO DE PROTEÇÃO A REFUGIADOS E IMIGRANTES (CEPRI) NA FUNDAÇÃO CASA DE RUI BARBODA (FCRB). FALTA DE CORRELAÇÃO ENTRE A MISSÃO INSTITUCIONAL DA FUNDAÇÃO E O TERMO DE PARCERIA CELEBRADO COM O ALTO COMISSARIADO DAS NAÇÕES UNIDAS PARA REFUGIADOS E AO FUNCIONAMENTO DO CEPRI, AUTORIZADO PELA PORTARIA FCRB 32/2018. AUSÊNCIA DE PLANO DE TRABALHO. SOLICITAÇÃO A TERCEIROS DE ARRECADAÇÃO DE DINHEIRO, VIA DOAÇÃO, PARA USO PELO CEPRI. CRIAÇÃO DE FONTE DE RECEITA PARA ATUAÇÃO DE ENTIDADE PÚBLICA SEM PREVISÃO LEGAL. PROCEDÊNCIA. RECOMENDAÇÕES.

REPRESENTAÇÃO (REPR)

Secretaria de Controle Externo da Educação, da Cultura e do Desporto (SecexEduc).

2.	A Fundação Casa de Rui Barbosa (FCRB) , com sede no bairro de Botafogo, na cidade do Rio de Janeiro, constitui-se como entidade vinculada atualmente ao Ministério do Turismo (MTur) e destina-se ao desenvolvimento da cultura, da pesquisa e do ensino, cumprindo-lhe, especialmente, a divulgação e o culto da obra e vida de Rui Barbosa, com vistas a contribuir para o conhecimento de diversidade cultural e para o fortalecimento da cidadania. 
3.	Mediante a Portaria FCRB 32/2018, foi aprovado o regulamento do Cepri, referenciado como uma clínica jurídica com operação no âmbito da Cátedra Sérgio Vieira de Melo, como iniciativa do Alto Comissariado das Nações Unidas para Refugiados (ACNUR) em parceria com a FCRB. Seus principais objetivos foram assim definidos naquele documento (peça 9) : 
"i) realizar assistência jurídica gratuita para refugiados, solicitantes de refúgio e imigrantes em matéria de direito migratório e direito dos refugiados; 
ii) prestar a consultoria jurídica gratuita para instituições parceiras em matéria de direito migratório e direito dos refugiados;
iii) elaborar relatórios sobre 'informações de país de origem';
iv) desenvolver pesquisas e eventos concernentes às temáticas migratórias e sobre direito dos refugiados e sua prática."
4.	Além de se posicionar como centro de proteção voltado para o atendimento de solicitantes de refúgio, refugiados e imigrantes, o CEPRI se considerava, conforme sua página na internet www.cepricasarui.org (peça 4) , à época em atividade, como centro "especializado no atendimento de casos que envolvessem violência de gênero, perseguição baseada em orientação sexual e/ou identidade de gênero e menores desacompanhados ou separados".
5.	Em que pese o seu funcionamento ter sido autorizado pela FCRB, o Cepri não constava do organograma da entidade (peça 5) , do Plano Estratégico 2019-2022, aprovado pela Portaria FCRB 75/2019 (peça 33) , do Relatório de Gestão 2019 (peça 11) ou das listas de siglas e abreviações da entidade.
6.	Já a mencionada Cátedra Sérgio Vieira de Mello (CSVM) é conduzida pelo ACNUR desde 2003 em cooperação com centros universitários nacionais e com o Comitê Nacional para Refugiados (Conare) , tendo por objetivo promover educação, pesquisa e extensão acadêmica voltada para a população em condição de refúgio (peças 7 e 8) . 
7.	A implementação da CSVM se deu mediante termo de parceria entre o ACNUR e a FCRB, apoiada no processo administrativo 01550.000076/2017-8 (peça 25) . Conforme avaliado pela Secretaria de Controle Externo do Trabalho e Entidades Paraestatais (SecexTrabalho) , responsável pela instrução dos autos à época, a referida parceria não era pautada em um plano de trabalho nem na missão da entidade.
8.	Os questionamentos da presidente da FCRB, à peça 1, que vieram acompanhados de pedido de auditoria externa extraordinária e emergencial no Cepri, são, em suma, sobre:
	a) a regularidade da solicitação de arrecadação de dinheiro via doação, em moeda estrangeira, pelo Cepri;
	b) a possibilidade de concessão de aval para a abertura de conta em bancos para estrangeiros e adotar procedimentos com papel timbrado da FCRB;
	c) a adequação de abertura de "filial" do Cepri em Roraima por servidor da FCRB, Sr. Charles Matheus Pontes Gomes; e 
	d) possíveis atividades ocultas do Cepri que fogem ao contrato com o ACNUR e às atividades finalísticas da FCRB e que poderiam supostamente ser omitidas pelo servidor da FCRB responsável pelo Cepri.
9.	A instrução dos autos esteve inicialmente a cargo da 3ª Diretoria Técnica da Secretaria de Controle Externo do Trabalho e Entidades Paraestatais (SecexTrabalho) , que expediu diligências à FCRB e concedeu ao servidor da entidade Sr. Charles Matheus Pontes Gomes a oportunidade de se manifestar nos autos (peças 14 e 15) . Ao final, formulou proposta de recomendação à FCRB para que: 
	a) avalie a conveniência e a oportunidade de prosseguir com o termo de parceria celebrado com o ACNUR e com as atividades do Cepri, em especial considerando a missão institucional da fundação de promover a divulgação e o culto da obra e vida de Rui Barbosa; e
	b) apure mediante procedimento administrativo disciplinar (PAD) , nos termos da Lei 8.112/1990, art. 143, eventuais infrações disciplinares praticadas pelo servidor Sr. Charles Matheus Pontes Gomes.
10.	Em observância ao art. 14 da Resolução-TCU 315/2020, mediante o Ofício 60072/2020-TCU/Seproc (peça 41) , a FCRB teve oportunidade de se manifestar sobre a referida proposta, e com ela concordou (peça 43) . A proposta foi, então, assumida, com pequenos ajustes, pela Secretaria de Controle Externo da Educação, da Cultura e do Desporto - tendo em vista alteração estrutural ocorrida no TCU, que passou a Fundação Casa de Rui Barbosa para a esfera de competência daquela unidade -, e encaminhada a meu Gabinete (peça 46) .
11.	Anoto, desde logo, que, com base nos arts. 235 e 237, inciso III, do Regimento Interno/TCU, o Tribunal pode conhecer do documento da peça 1 como Representação, eis que atendidos os requisitos de admissibilidade aplicáveis à espécie, mormente quanto à legitimidade da autora e aos indícios de irregularidade consistentes na fragilidade e riscos para a FCRB.
12.	Quanto ao pedido formulado na representação para que o Tribunal promova auditoria externa extraordinária e emergencial no Cepri da Fundação Casa de Rui Barbosa, inexiste amparo legal e regimental que a sustente (v.g.: Acórdão 100/2009-TCU-Plenário e Acórdão 2714/2019-TCU-Plenário, ambos do rel. Min. Benjamin Zymler) .
13.	De acordo com as disposições dos arts. 230 e 232 do Regimento Interno/TCU, o rol dos legitimados a solicitar a realização de auditoria e inspeção não contempla a presidente do FCRB, sendo competentes para requerer tal procedimento, além do próprio Tribunal, os presidentes do Senado Federal, da Câmara dos Deputados e de comissões do Congresso Nacional.
14.	Não obstante tal pedido, o exame da matéria ora representada conduz à necessidade de se adotarem providências por parte desta Corte de Contas, que dispensam análise mais aprofundada sobre a natureza do pedido feito na peça exordial.
15.	No mérito, acolho integralmente as manifestações da SecexEducação, no sentido de considerar procedente a presente Representação e de expedir as recomendações sugeridas.
16.	A unidade especializada, ao instruir o feito, destacou, dentre outros pontos, a falta de correlação da missão institucional da Fundação com o termo de parceria celebrado com o Alto Comissariado das Nações Unidas para Refugiados e o funcionamento do Centro de Proteção a Refugiados e Imigrantes (Cepri) , autorizado pela Portaria FCRB 32/2018.
17.	Segundo o Sr. Charles Matheus Pontes Gomes, o Cepri estaria inserido no Macroprocesso "Pesquisa e Ensino" e a Nota Técnica 04 Gabinete/Presidência haveria analisado a confluência dos objetivos comuns entre a missão institucional do ACNUR e da FCRB. Contudo, a referida nota técnica não discriminou as atividades do centro a pesquisas e estudos relacionados à missão da Fundação Casa de Rui Barbosa. Ademais, não foi encontrada referência ao Centro no Relatório de Gestão 2019, no organograma da entidade nem sequer nas listas de siglas e abreviações, indicando que, apesar de a subunidade em questão ter sido criada por portaria da Fundação, não estaria de fato inserida nos seus processos de trabalho.
18.	Deve-se mencionar, ainda, o elevado e injustificado personalismo na relação do Cepri e o servidor Sr. Charles Matheus Pontes Gomes, designado como diretor do centro no próprio regulamento constitutivo, de forma que eventual mudança na titularidade da direção daquela unidade estaria condicionada à alteração de seu regulamento. 
19.	Percebo que o Cepri foi criado de forma desorganizada, carente de estudo e planejamento, sem inserção no organograma da entidade e com direcionamento de sua atuação a um servidor específico, mostrando desrespeito ao princípio da impessoalidade.
20.	Outrossim, verificou-se que o Diretor do Cepri se comunicava diretamente com terceiros sobre temas que deveriam ser tratados pela Presidente da Fundação, sem a necessária delegação de competência, e, em especial, requeria ao público externo doação de recursos em favor do Centro, podendo ser implementada por meio de link existente na página web do Cepri. 
21.	Nesse contexto, convém salientar, como bem ponderado pela unidade especializada, que o aludido Centro sequer tinha personalidade jurídica para manifestar-se como entidade pública, em tudo vinculando-se à personalidade institucional da Fundação Casa de Rui Barbosa, da qual constitui unidade subordinada, à qual deve obediência hierárquica e em nome da qual somente pode se manifestar mediante expressa delegação de competência, o que não se verificou in casu, havendo, portanto, indícios de extrapolação de competências na atuação do Diretor do Cepri e uso indevido da imagem institucional da FCRB. 
22.	Ainda no tocante às doações financeiras, o Sr. Charles Matheus Pontes Gomes informou que a conta bancária destinada a tais doações teria natureza privada, uma vez que pertencia à Associação de Amigos do Cepri, bem assim que os repasses efetuados tinham por finalidade dotar o Centro de recursos financeiros para realizar atendimento a refugiados em outros estados brasileiros, em especial no Estado de Roraima. Todavia, cabe ressaltar que a destinação de recursos privados à atividade finalística de uma entidade pública, como a FCRB, exige não apenas expressa autorização de seu dirigente, mas, além disso, a devida previsão na lei orçamentária anual (LOA) , o que também não ocorreu.
23.	Atualmente, minha assessoria verificou que a página web do Cepri está desativada e que na página do google consta a informação de que o centro está permanentemente fechado.
24.	Não obstante, considerando a fragilidade dessas informações, entendo adequado recomendar à FCRB que, se ainda não o fez, avalie a conveniência e a oportunidade de prosseguir com o termo de parceria celebrado com o ACNUR e com as atividades do CEPRI, em especial considerando a missão institucional da fundação de promover a divulgação e o culto da obra e vida de Rui Barbosa. 
25.	Outrossim, em atenção aos indícios de extrapolação de competências do Sr. Charles Matheus Pontes Gomes enquanto diretor do Cepri, cabe recomendar à FCRB que apure mediante procedimento administrativo disciplinar (PAD) , eventuais infrações disciplinares praticadas pelo servidor, garantindo-lhe o exercício dos direitos ao contraditório e à ampla defesa.
		Pelo exposto, manifesto-me por que seja adotado o Acórdão que ora submeto a este Colegiado.
T.C.U., Sala das Sessões, em 22 de novembro de 2022.
MARCOS BEMQUERER COSTA
Relator